【裁判字號】    89,自更緝,2
【裁判日期】    900330
【裁判案由】    詐欺等
【裁判全文】
臺灣板橋地方法院刑事判決                          八十九年度自更緝字第二號
    自  訴  人  戊○○
    代  理  人  丁○○
    被      告  甲○○
    選任辯護人  洪瑞燦
右列被告因詐欺等案件，經自訴人提起自訴，本院判決如左：
    主  文
甲○○連續行使偽造私文書，足以生損害於公眾及他人，處有期徒刑壹年。
偽造之乙○○授權書、台北縣五股鄉戶政事務所委任書上之「乙○○」署押壹枚、台
北縣五股鄉戶政事務所印鑑證明申請書上之「乙○○」署押壹枚，均沒收。
    事  實
一、甲○○明知本身財務狀況不佳，其所有之台北縣三重市○○街一四八巷五六號四
    樓房、地因已有設定抵押，不足作為大額借款之擔保，如向他人借款數額較多已
    無法償還，仍意圖為自己不法之所有，並基於行使偽造私文書概括之犯意，先於
    民國八十五年三月十二日，持其兄乙○○寄放於其處所之印章，前往台北縣五股
    鄉戶政事務所，在印鑑證明申請委任書上偽簽乙○○名義之署押及盜蓋乙○○印
    章而偽造印鑑申請委任書及印鑑證明申請書各一份，表示乙○○委任甲○○代為
    申請印鑑證明之意，並持向台北縣五股鄉戶政事務所承辦人員行使，使不知情之
    台北縣五股鄉戶政事務所承辦公務員，接受其申請，誤將乙○○申請核給印鑑證
    明之不實事項，登載於職務上掌管之登記簿資料上，並據以發給乙○○印鑑證明
    書，足以生損害於乙○○及戶政資料管理之正確性。再於八十五年三月十五日，
    持乙○○暫放於甲○○處之門牌號碼台北縣五股鄉○○路○段五六五之三號房屋
    及五股鄉○○○段地號六○—五○、建號一○○○基地所有權狀，向戊○○佯稱
    已獲乙○○之同意，在台北縣樹林市○○街十四號戊○○住處，偽簽「乙○○」
    名義之署押，並盜蓋「乙○○」印鑑章而偽造乙○○授權書一份，表示乙○○授
    權戊○○就前揭房、地設定抵押權，並持交戊○○而行使之，再由長榮代書事務
    所丙○○代書代為持前開授權書，前往台北縣新莊地政事務所辦理抵押權設定事
    項而行使之，並盜蓋乙○○印鑑章於土地登記申請書，偽造乙○○名義之土地登
    記申請書而行使之，使不知情之台北縣新莊地政事務所承辦公務員，接受其申請
    ，誤將乙○○以前揭房、地為戊○○設定抵押權之不實事項，登載於職務上掌管
    之登記簿資料上，足以生損害於乙○○及地政資料管理之正確性。甲○○即以自
    己所有之前開房、地為戊○○設定抵押、另以戊○○對乙○○之前開抵押權為擔
    保，在戊○○前開住處向戊○○借款新台幣（下同）一百八十一萬元，約定八十
    六年三月二十六日清償，致戊○○陷於錯誤，而交付一百八十一萬元予甲○○。
    嗣因清償期屆至，甲○○避不見面，戊○○於向法院聲請拍賣抵押物時，經乙○○表示不知情，始查知前情而知受騙。
二、案經戊○○提起自訴。
    理  由
一、訊據被告甲○○對前揭事實於本院審理中坦承不諱，核與自訴人戊○○、代理人
    楊建志律師指訴之情節大致相符，並經證人乙○○、丙○○到庭證述屬實，另有
    授權書影本二紙、台北縣新莊地政事務所函所附土地登記申請書、台北縣五股鄉
    戶政事務所印鑑證明、土地登記簿影本、土地登記謄本在卷可稽，足認被告前揭
自白與事實相符，堪予採信。本件事證明確，被告犯行已堪認定，自應依法論科
    。
二、核被告所為係犯刑法第二百十六條、第二百十條之行使偽造私文書罪、第二百十
    四條之使公務員為不實登載罪及第三百三十九條第一項之詐欺取財罪，其盜用印
    章、署押，均為偽造私文書之階段行為，不另論罪。其利用不知情之代書行使偽
    造之乙○○授權書、偽造乙○○名義之土地登記申請書並進而行使，為間接正犯
    。其偽造私文書之低度行為，為行使偽造私文書之高度行為所吸收，僅論以行使
    偽造私文書罪。其先後數次行使偽造私文書、使公務員為不實登載犯行，均時間
    緊接，所犯係構成要件相同之罪，顯係基於概括犯意而為，均應依刑法第五十六
    條連續犯之規定，以一罪論，並加重其刑。又其所犯連續行使偽造私文書罪、連
    續使公務員為不實登載罪及詐欺取財罪間，有方法結果之牽連關係，屬裁判上一
    罪，應從一重之連續行使偽造私文書罪處斷。被告前揭持乙○○印章前往台北縣
    五股鄉戶政事務所，在印鑑證明書申請委任書上偽簽乙○○名義之署押及盜蓋乙○○印章而偽造印鑑申請委任書及印鑑申請書各一份，並持向台北縣五股鄉戶政
    事務所承辦人員行使，使不知情之台北縣五股鄉戶政事務所承辦公務員，接受其
    申請，誤將乙○○申請核給印鑑證明之不實事項，登載於職務上掌管之登記簿資
    料上，所犯行使偽造私文書及使公務員為不實登載犯行，雖未據自訴人論及，然
    與前揭已提起自訴部分有連續犯之裁判上一罪關係，為本件自訴效力所及，依審
    判不可分原則，本院自得併予審理，附此敘明。爰審酌被告犯罪之動機、目的、
    手段、對乙○○、戊○○及戶政、地政管理所造成損害甚鉅，迄未與被害人達成
    民事和解，暨其犯罪後尚知坦承犯行之態度等一切情狀，量處如主文所示之刑，
    以資懲儆。
三、偽造之乙○○授權書已交與戊○○所有，其上之「乙○○」署押一枚、印文一枚
    ，雖未扣案，然並無證據證明業已滅失，爰依刑法第二百十九條規定宣告沒收，
    台北縣五股鄉戶政事務所印鑑申請委任書上「乙○○」署押一枚、印鑑證明申請
    書上「乙○○」署押一枚，亦均應依刑法第二百十九條之規定宣告沒收。
據上論斷，應依刑事訴訟法第三百四十三條、第二百九十九條第一項前段、刑法第五
十六條、第二百十六條、第二百十條、第二百十四條、第三百三十九條、第五十五條
、第二百十九條，罰金罰鍰提高標準條例第一條前段，判決如主文。
中      華      民      國    九十      年      三      月     三十     日
                                      台灣板橋地方法院刑事第五庭
                                          法  官  王  偉  光
右正本證明與原本無異
如不服本判決應於送達後十日內向本院提出上訴狀
                                          書記官  陳  怡  君
中      華      民      國    九十      年      四      月      三      日
附錄本案論罪科刑法條全文：
刑法第二百十條：
偽造、變造私文書，足以生損害於公眾或他人者，處五年以下有期徒刑。
刑法第二百十六條：
行使第二百十條至第二百十五條之文書者，依偽造、變造文書或登載不實事項或使登
載不實事項之規定處斷。
刑法第二百十四條
明知為不實之事項，而使公務員登載於職務上所掌之公文書，足以生損害於公眾或他
人者，處三年以下有期徒刑、拘役或五百元以下罰金。
刑法第三百三十九條第一項：
意圖為自己或第三人不法之所有，以詐術使人將本人或第三人之物交付者，處五年以
下有期徒刑、拘役或科或併科一千元以下罰金。


司法院資訊處製作；財團法人民間司法改革基金會備份。
